臺灣士林地方法院民事判決　　　　　　　 94年度訴字第797號
原　　　告　丙○○
訴訟代理人　吳富凱律師
原　　　告　乙○○
兼　上一人
訴訟代理人　己○○
被　　　告　自由計程汽車股份有限公司
法定代理人　丁○○
訴訟代理人　戊○○
被　　　告　甲○○
當事人間請求損害賠償事件，經本院刑事庭移送前來（94年度交
附民第37號），本院於民國94年10月21日言詞辯論終結，判決如
下：
　　主  文
被告應連帶給付原告己○○新台幣壹佰捌拾壹萬仟壹佰零壹元
、連帶給付原告丙○○新台幣壹佰貳拾伍萬壹仟佰元、連帶給
付原告乙○○新台幣壹佰萬元，及均自民國九十四年五月十四日
起至清償日止，按週年利率百分之五計算之利息。
訴訟費用由被告連帶負擔。
本判決於原告己○○、丙○○、乙○○分別以新台幣陸拾萬元、
新台幣肆拾貳萬元、新台幣拾肆萬元供擔保後，得假執行。
　　事實及理由
一、本件原告起訴主張：被告甲○○係被告自由計程汽車股份有
    限公司（下稱自由汽車公司）受僱之員工，平日以駕駛該公
    司提供之計程車尋找公司出租逾期未還之車輛為業。被告甲○○於民國94年1 月25日晚間10時許，飲用啤酒後，已達不
    能安全駕駛動力交通工具之程度，竟仍於翌日凌晨5 時許，
    駕駛車牌號碼881-CG號由被告自由汽車公司提供之營業小客
    車，途經台北市○○區○○路2 段103 巷交岔路前，因酒精
    作用，致注意力及操控力減低，且疏於注意前方交岔路口之
    車輛動態，亦未先行暫停禮讓行駛於主幹道由吳恩彥所駕駛
    之自用小客車先行，即貿然往前直行，而直接撞擊吳恩彥所
    駕駛之自用小客車右側車身，致吳恩彥受有身體多處擦傷、
    胸部肋骨骨折，同車之吳曉青則受有身體多處擦傷及胸、腹
    部挫傷，兩人並於送醫急救後分別不治死亡。原告丙○○為
    被害人吳恩彥、吳曉青支出醫療費用新台幣（下同）40,038
    元，原告丙○○為被害人吳恩彥及吳曉青支出殯葬費
    251,300 元，原告己○○為吳曉青支出殯葬費136,838 元。
    又原告己○○為被害人吳曉青之母，40年4 月13日生，現年
    54歲，依行政院內政部92年編製之平均餘命表，女性之平均
    壽命為79.31 歲，原告己○○至少尚有餘命25.31 年，是原
    告己○○可受扶養之金額應為1,728,788 元，因被害人吳曉
    青另有兄弟二人，爰請求3 分之1 即576,263 元。另被害人
    二人正值青壯年，有正當穩定之工作收入，亦為家中之經濟
    來源，因本件車禍過世，致家中頓失支柱，原告受此精神上
    嚴重打擊，精神已近崩潰，爰各請求精神慰撫金100 萬元。
    又被害人吳恩彥所駕駛車牌號碼K7-2040 號自用小客車，為
    原告己○○所有，於本件車禍中已全毀，其殘值為10萬元，
    亦請求被告以金錢賠償其損害。綜上所述，爰依民法第第
    184 條第1 項前段、第2 項前段、第192 條第1 項、第2 項
    、第194 條、第215 條、第188 條規定，訴請被告連帶賠償
    原告己○○因此所受之損害1,813,101 元、原告丙○○所受
    損害1,251,300 元、原告乙○○所受損害100 萬元。並聲明
    ：（一）被告應連帶給付原告己○○1,813,101 元、原告丙○○1,251,300 元、原告乙○○100 萬元，及均自起訴狀繕
    本最後合法送達被告翌日起至清償日止，按週年利率5%計算
    之利息；（二）願供擔保請准宣告假執行。
二、被告則以：被告甲○○確係受僱於被告自由汽車公司，且對
    前揭車禍之發生及原告所支出之相關費用均無意見，惟現無
    力賠償等語置辯。
三、原告主張被告甲○○係被告自由汽車公司之員工，平日以駕
    駛該公司提供之計程車尋找公司出租逾期未還之車輛為業。
    被告甲○○於94年1 月25日晚間10時許，飲用啤酒後，竟於
    翌日凌晨5 時許，駕駛車牌號碼881-CG號由被告自由汽車公
    司提供之營業小客車，沿台北市○○區○○路2 段由西往東
    方向行駛，途經台北市○○區○○路2 段103 巷交岔路前，
    適吳恩彥駕駛車牌號碼K7-2040 號自用小客車載有其女吳曉
    青沿台北內湖區○○路○ 段103 巷由北往南行駛，被告甲○○疏於注意前方交岔路口之車輛動態，亦未先行暫停禮讓行
    駛於主幹道由吳恩彥所駕駛之自用小客車先行，即貿然往前
    直行，而直接撞擊吳恩彥所駕駛之自用小客車右側車身，致
    吳恩彥受有身體多處擦傷、胸部肋骨骨折，同車之吳曉青則
    受有身體多處擦傷及胸、腹部挫傷，兩人並於送醫急救後分
    別於94年1 月26日、94年1 月27日不治死亡之事實，經本院
    核閱本院94年度交訴字第18號刑事卷宗屬實，並為被告所不
    爭執，自堪憑信。
四、按汽車駕駛人飲酒後，其吐氣所含酒精成分超過每公升0.25
    毫克以上之情形者，不得駕車；行至無號誌或號誌故障而無
    交通警察指揮之交岔路口，支線道車應暫停讓幹線道車先行
    ，道路交通安全規則第114 條第2 款、第102 條第1 項第2
    款分別定有明文。經查：證人即本件車禍處理員警林建輝於
    刑事案件中證稱：「那個路口早上5 點之前是閃光燈，5 點
    之後是一般的紅綠燈，二段的東西向是閃光紅燈，南北向是
    閃光黃燈」、「依道路交通號誌的設置規則，支道應該設置
    閃光紅燈，幹道應該設置閃光黃燈，103 巷是幹道，內湖路
    二段是支道」等語（見本院94年度交訴字第18號刑事卷宗94
    年5 月9 日審判筆錄），足徵被告甲○○駕車行駛於台北市
    內湖區○○路○ 段為支道，被害人吳恩彥所行駛之內湖路2
    段103 巷為幹道，而被告甲○○肇事後經警測試其呼氣所含
    酒精濃度每公升0.54毫克，則有酒精測定記錄表一份在卷為
    憑，故被告甲○○於飲酒後酒精濃度超過每公升0.25毫克，
    未讓行駛於幹道之吳恩彥所駕車輛先行，致釀本件車禍，就
    本件車禍之發生自有過失。
五、按受僱人因執行職務，不法侵害他人之權利者，由僱用人與
    行為人連帶負損害賠償責任，民法第188 條第1 項前段定有
    明文。經查：被告甲○○因過失致被害人吳恩彥、吳曉青死
    亡，被告自由汽車公司為被告甲○○之僱用人，已如前述，
    對於原告因而所受之損害，自應負連帶賠償責任。
六、原告請求被告賠償費用，是否應予准許，分述如次：
  (一)醫藥費用及殯葬費用：
    按不法侵害他人致死者，對於支出醫療及增加生活上需要之
    費用或殯葬費之人，亦應負損害賠償責任，觀諸民法第192
    條第1 項規定至明。原告丙○○主張其因本件交通事故而支
    出醫藥費用40,038元、殯葬費用251,300 元，原告己○○則
    主張支出殯葬費用136,838 元，業據提出醫療費用收據、發
    票、台北市殯葬管理處其他收入憑單在卷為憑，被告就此均
    不爭執，自堪憑信，被告自應賠償原告丙○○291,338 元（
    40038+251300=291338）、賠償原告己○○136,838 元。
  (二)扶養費部分：
  次按被害人對於第三人負有法定扶養義務者，加害人對於該
    第三人亦應負損害賠償責任，民法第192 條第2 項亦定有明
    文。再按直系血親卑親屬對直系血親尊親屬負扶養義務；且
    直系血親尊親屬受扶養之要件以不能維持生活為已足，不以
    無謀生能力為必要，觀諸民法第1114條、第1115條第1 項、
    第1117條規定至明。經查：原告己○○為被害人吳曉青之母
    ，有戶籍謄本在卷可稽，而己○○名下除有現住之台北內湖
    區○○街105 巷7 號7 樓之房屋及本件車禍中被害人吳恩彥
    所駕已因本件車禍全毀之自小客車外，並無其他財產，亦無
    工作，有稅務電子閘門財產調件明細表附卷為憑，且為兩造
    所不爭執，揆諸前揭說明，吳曉青自對原告己○○負有扶養
    義務。吳曉青因被告甲○○之過失而死亡，已如前述，被告
    自應對原告己○○所受扶養費之損失負賠償責任。
  又按負扶養義務者有數人，而其親等同一時，應各依其經濟
    能力分擔義務，民法第1115條第3 項定有明文。經查：原告
    己○○為40年4 月13日生，於吳曉青94年1 月27日死亡時，
    年滿53.75 歲，依卷附內政部統計處編印92臺灣地區簡易生
    命表所載，臺灣地區女性平均年齡為79.31 歲，故原告己○○尚有餘命25.56 年，無條件進位為26年。又原告己○○除
    被害人吳曉青外，另有二名已成年子女，其中次子乙○○現
    雖就學中，惟原告就此仍主張吳曉青對原告己○○所負之扶
    養義務，按人數平均各負擔3 分之1 ，揆諸前揭規定，本院
    認屬合理。另原告己○○因未舉證證明其每月之生活支出為
    何，是本院認為應以行政院主計處所作之92年度家庭收支調
    查報告為計算之標準，較為客觀可信，依該報告，92年度台
    北市每戶最終消費支出為914,067 元，平均每戶人數為3.37
    人，依此計算台北市每人每年之最終消費支出為271,236 元
    （914067÷3.37=271236 ，元以下四捨五入）。則吳曉青所
    應負擔原告己○○之扶養金額，依霍夫曼計算法扣除中間利
    息後，應為1,531,956 元（271236×16.94417÷3=0000000
    ）。是原告己○○就此請求被告連帶賠償576,263 元，應予
    准許。
  (三)慰撫金部分：
    又按不法侵害他人致死者，被害人之父、母、子、女及配偶
    ，雖非財產上之損害，亦得請求賠償相當之金額，民法第
    194 條規定甚明。經查：被害人吳恩彥、吳曉青因本件車禍
    相繼死亡，原告己○○為吳曉青之母，原告丙○○、乙○○
    為吳恩彥之子、吳曉青之弟，有戶籍謄本在卷為憑，本院審
    酌原告因被告甲○○之過失致釀本件車禍而痛失二位至親，
    及被告甲○○為高中畢業，車禍前任職於被告自由汽車公司
    ，每協尋一輛車可獲5,000 元，及賣檳榔，每日所得約
    2,000 元至3,000 元等情，認原告各請求被告給付100 萬元
    之精神慰撫金，應屬允當。
  (四)車輛損害部分：
    原告己○○主張被害人吳恩彥所駕車牌號碼為K7-2040 號自
    小客車，為其所有，因本件車禍而全毀，為兩造所不爭執，
    原告己○○自因本件車禍受有財產上之損害。又原告己○○
    前擬以10萬元將該車出售第三人，有買賣合約一份附卷可稽
    ，是原告己○○主張該車殘值為10萬元，自屬可信，是原告
    己○○自得請求被告賠償此部分之損害10萬元。
  (五)綜上所述，被告應連帶賠償原告己○○1,813,101 元（
    136838+ 576263+0000000+100000=0000000）；應連帶賠償
    原告丙○○1,291,338 元（291338+0000000= 0000000）；
    應連帶賠償原告乙○○1,000,000 元。從而，原告訴請被告
    連帶賠償原告己○○、丙○○、乙○○依序為1,813,101 元
    、1,251,300 元（原告丙○○為被害人支出之醫療費用及殯
    葬費用部分，僅請求給付251,300 元）、1,000,000 元，及
    均自起訴狀繕本最後合法送達被告翌日即94年5 月14日起至
    清償日止，按週年利率5%計算之利息，為有理由，應予准許
    。
七、原告陳明願供擔保，請准宣告假執行，核無不合，爰酌定相
    當之擔保金額宣告之。
八、據上論結，本件原告之訴為有理由，依民事訴訟法第85條第
    2 項、第390 條第2 項判決如主文。
中　　華　　民　　國　　94　　年　　11　　月　　4 　　日
　　　　　　　　　民事第二庭　法　官　方彬彬
以上正本證明與原本無異。
如對本判決上訴須於判決送達後20日內向本院提出上訴狀。
中　　華　　民　　國　　94　　年　　11　　月　　8 　　日
　　　　　　　　　　　  　　　書記官　楊婷婷
